【裁判字號】    96,破,132
【裁判日期】    980120
【裁判案由】    破產宣告
【裁判全文】
臺灣臺北地方法院民事裁定               96年度破字第132號
聲  請  人  甲○○
上列聲請人聲請破產宣告事件，本院裁定如下：
    主  文
聲請駁回。
聲請程序費用新臺幣壹仟元由聲請人負擔。
    理  由
一、本件聲請意旨略以：聲請人擔任貨車駕駛工作，薪資多寡全
    視出勤趟數為據，而聲請人原身體狀況尚佳，均能正常出勤
    ，因此薪資尚足以支應家庭生活開銷，後因開車時數過長且
    作息常日夜顛倒，長年下來身體終因不堪負荷而罹患肝硬化
    ，於民國（下同）九十四年底住院治療，病情嚴重致無法工
    作，在家休養一年多，休養期間因無法工作頓失收入，為支
    應生活開銷及醫療費用，只好以現金卡、信用卡及申辦信用
    貸款等銀行消金商品以解燃眉之急，在長期繳納最低應繳金
    額及高額循環利息壓榨下，累積高額債務，而有不能清償債
    務之情事。債權銀行明知聲請人尚處於養病無法工作之情況
    ，卻仍要求聲請人每月需還款新台幣（下同）二萬元，聲請
    人於貧病交迫之下，勉強答應協商條件，在無收入根本無法
    繳納協商款之情形下，只好以向公司預借薪資方式還款。然
    而，九十六年初聲請人復因更換人工骨輪再次住院開刀，經
    濟狀況更是雪上加霜，聲請人為償還協商款，只得拖著孱弱
    的身體回公司上班，惟因身體狀況不若以往，出勤趟數不多
    ，每月僅能領到約一萬七千五百元之薪資，且家中尚有年邁
    父親及兩名就學中子女需聲請人扶養，與銀行協商之還款額
    度實已遠超過聲請人所能負擔，故不得已以親友贈與之十五
    萬元聲請破產以求重生云云。
二、按破產，對債務人不能清償債務者宣告之。債務人停止支付
    者，推定其為不能清償，破產法第五十七條、第一條第二項
    定有明文。次按，破產者，乃債務人不能清償其債務時，為
    使多數債權人得公平滿足，就債務人之總財產，由法院參與
    其事，為一般強制執行之訴訟程序也。所謂不能清償債務，
    係指應即時清償之債務，客觀上不論以正當之財產、勞務、
    信用、均無法繼續清償之意。末按，破產還債固為法之所許
    ，惟宣告破產須以債務人不能清償所負債務為要件，而關於
    該要件之是否具備，則應由管轄債務人營業所之管轄法院裁
    判之。又依同法第一百四十八條規定：「破產宣告後，如破
    產財團之財產不敷清償財團費用及財團債務時，法院因破產
    管理人之聲請，應以裁定宣告破產終止」，是以法院就破產
    之聲請，應依職權為必要之調查，倘債務人確係毫無財產可
    構成破產財團，或債務人之財產不敷清償破產財團之費用及
    財團之債務，無從依破產程序清理其債務時，自得以無宣告
    破產之實益，裁定駁回聲請（司法院二十五年院字第一五○
    五號解釋、最高法院八十六年度台抗字第四七九號裁定意旨
    參照）。
三、經查：
  (一)依聲請人聲請宣告破產狀，債權人除台新國際商業商業銀行
    股份有限公司等七家發卡銀行外，另向多家債權銀行申辦信
    用貸款及向任職公司借貸，於破產程序中，倘債權人人數眾
    多，或債權債務關係複雜，將會致使破產程序處理較為繁瑣
    ，因此，本件關於所需支付破產管理人之費用，恐非小額。
    又聲請人主張其有受贈十五萬元，然此部分資產是否於本院
    裁定破產時，仍未遭聲請人債權人執行仍屬債務人之責任財
    產，不無疑義。又縱使以此金額支應因破產財團之管理、變
    價及分配所生之費用、破產債權人共同利益所需審判上之費
    用及破產管理人之報酬後，所剩無幾，其破產債權人顯無法
    獲得相當比例之受償，自無宣告破產之實益。
  (二)經調閱本院九十七年度消債清字第二十五號卷，關於聲請人
    健康欠佳之情事，固據聲請人提出台北市立聯合醫院（和平
    院區）診斷證明書、財團法人中心診所醫院診斷證明書、相
    關醫療費用收據等附卷可稽，足以認定，然聲請人是否因上
    開健康因素，導致清償不能或有不能清償之虞，則顯有疑問
    ，蓋聲請人財產所得資料顯示，九十五年度聲請人有來自台
    灣銀行股份有限公司（下稱台灣銀行）之利息收入高達九萬
    五千一百零三元，九十六年來自台灣銀行之利息收入亦有五
    萬二千六百三十五元，以當時銀行存款利率多約年息百分之
    二左右推估，聲請人在台灣銀行之存款或其他財產為數不少
    ，故聲請人雖因身體狀況不佳，導致收入減少及醫療支出增
    加，尚得以其於台灣銀行之存款或其他財產分期清償債務，
    並無不能清償債務之事實。
  (三)另聲請人又稱其須扶養父親及子女，致經濟狀況不堪負荷云
    云。惟查，經調閱本院九十七年度消債清字第二十五號卷核
    閱卷內資料，聲請人之配偶李月華除名下有汽車二輛及股票
    投資外，每月平均收入於九十五年有九萬三千八百六十七元
    ，於九十六年更達十一萬零五百三十元，有李月華九十五、
    九十六年度綜合所得稅各類所得資料清單及財產歸屬資料清
    單在卷可參，顯見其經濟能力不差，而依民法第一千零零三
    條之一規定「家庭生活費用，除法律或契約另有約定外，由
    夫妻各依其經濟能力、家事勞動或其他情事分擔之。」，亦
    即聲請人之配偶，收入豐厚，依法應為生活費用之負擔，對
    於聲請人之生活家計支出及扶養子女之費用，應為相當之分
    擔，而非聲請人獨自負擔。再者，聲請人長子王濬捷已為年
    滿二十歲之成年人，有謀生能力、能獨力生活，甚至分擔家
    計，是否仍須仰賴聲請人扶養，不無疑義；至於聲請人之父
    親王亮，其名下尚有二筆不動產及臺灣銀行存款，有王亮九
    十五、九十六年度綜合所得稅各類所得資料清單及財產歸屬
    資料清單可據，聲請人並未證明其父親確有生活已陷於不能
    維持之情形，須仰賴聲請人為其唯一之扶養支柱，亦未提出
    王亮生活保持之必要費用，尚難認聲請人確有支出扶養之必
    要費用。聲請人稱家中尚有年邁父親及兩名幼子需要扶養，
    因而不能清償債務，必須聲請破產，難以採信。
  (四)揆諸前揭說明，本件聲請與法律規定之要件不符，並無理由
    ，應予駁回。
四、依破產法第五條，民事訴訟法第九十五條、第七十八條，裁
    定如主文。
中    華    民    國    98    年    1     月    20    日
                  民事第一庭    法  官  文衍正
以上正本係照原本作成。
如對本裁定抗告須於裁定送達後10日內向本院提出抗告狀，並繳
納抗告費新臺幣1,000元。
中    華    民    國    98    年    1     月    20    日
                                書記官  潘惠敏


司法院資訊處製作；財團法人民間司法改革基金會備份。
